【裁判字號】    97,上訴,204
【裁判日期】    970327
【裁判案由】    誣告
【裁判全文】
臺灣高等法院臺南分院刑事判決         97年度上訴字第204號
上  訴  人  臺灣臺南地方法院檢察署檢察官
被      告  甲○○
上列上訴人因被告誣告案件，不服臺灣臺南地方法院96年度訴字
第17 16號中華民國96年12月31日第一審判決（起訴案號：臺灣
臺南地方法院檢察署96年度調偵字第774號），提起上訴，本院
判決如下：
    主  文
上訴駁回。
    事  實
一、甲○○與乙○○係網友關係。緣二人均駕駛TOYOTA TERCEL
    型號之自小客車，在網路上討論後，雙方同意拆解交換車輛
    之變速箱使用，需價新台幣（下同）18,000元，二人平均分
    擔。乙○○因怕拆解後甲○○反悔，乃要求甲○○先行匯款
    9,000元之拆解費用至乙○○所有之第一商業銀行關西分行
    帳號00000000000號帳戶內，並約定於95年8月17日將雙方車
    輛開至桃園縣龍潭鄉保養廠拆裝，甲○○乃依約於同年8月
    13日中午12時27分許將9,000元款項匯入上開帳戶。嗣乙○
    ○因事於同年8月15日出國，乃先以電子郵件告知甲○○此
    事，然甲○○因家人反對拆裝車輛，而心生悔意，非但不思
    依約將車輛送往保養廠拆裝，且明知乙○○並非詐騙集團成
    員，並無詐欺之犯行，竟意圖使乙○○受刑事處分，而於同
    年8月16日上午11時45分許在台南市警察局第五分局實踐派
    出所向員警指訴稱：其遭人網路詐騙，對方之行動電話為
    0000000000、0000000000，電子郵件地址：CK6155T@YAHOO.
    COM.TW，且其將9,000元匯至上開乙○○之帳戶內，受有損
    害等語。
二、案經乙○○訴由台南市警察局第五分局報告臺灣臺南地方法
    院檢察署檢察官偵查起訴。
    理  由
壹、程序方面：
一、按被告以外之人於審判外之陳述，雖不符前四條之規定，而
    經當事人於審判程序同意作為證據，法院審酌該言詞陳述或
    書面陳述作成時之情況，認為適當者，亦得為證據。
二、本件告訴人於審判外之陳述、及告訴人與被告兩造往來之電
    子郵件，雖為傳聞證據，但業經被告於本院準備程序中同意
    有證據能力，本院經核上開陳述之作成並無違反程序規定，
    亦無意思不自由情形，應認為適當，有證據能力。
貳、實體方面：
一、前揭事實，業據被告迭於警偵訊、原審及本院審理中自白不
    諱，核與告訴人於警詢及偵查中之指訴相符，並有告訴人於
    九十五年八月十五日凌晨二時三分四十五秒、九十五年八月
    十九日凌晨三時十一分三十七秒發給被告之電子郵件影本二
    紙及被告於九十五年八月十九日上午十時二十分二十三秒發
    給告訴人之電子郵件影本一紙在卷可稽，以及被告在臺南市
    警察局第五分局實踐派出所九十五年八月十六日上午十一時
    四十五分誣告告訴人網路詐騙之警詢筆錄一份附卷可按。被
    告自白與事證相符，值為可採。本件事證明確，被告之犯行
    ，堪以認定。
二、核被告所為，係犯刑法第一百六十九條第一項之誣告罪。按
    【刑法第一百七十二條誣告罪自白減免之規定，並不專在獎
    勵犯罪人之悛悔，而要在引起偵查或審判機關之易於發見真
    實，以免被誣告人終於受誣，故不論該被告之自白在審判前
    或審判中，自動或被動，簡單或詳細，一次或二次以上，並
    其自白後有無翻異，苟其自白在所誣告之案件裁判確定以前
    ，即應依該條規定減免其刑。】（最高法院八十九年度臺上
    字第三八二四號判決意旨酌參）。查被告對於誣告乙○○乙
    節，業據其於警偵訊、原審及本院審理中自白不諱（見本院
    卷第十九頁）；揆諸首揭判決意旨，被告所為自白合於刑法
    第一百七十二條之規定，而應予以減輕其刑。
三、原審以被告罪證明確，依刑法第一百六十九條第一項、第一
    百七十二條予以論罪科刑並減輕其刑，審酌被告犯罪動機、
    目的，不思循正當途徑處理糾紛，竟以誣告方式，動用國家
    公權力，造成被害人有遭受刑事追訴之危險，非但浪費訴訟
    資源，亦影響司法威信，惟衡其犯後坦承犯行，尚知所悔悟
    等一切情狀，量處被告有期徒刑七月。又按犯罪在中華民國
    九十六年四月二十四日以前者，除本條例另有規定外，經判
    處有期徒刑、拘役或罰金者，減其刑期或金額二分之一（中
    華民國九十六年罪犯減刑條例第二條第一項第三款參照）。
    被告犯罪在九十五年八月十六日，故依中華民國九十六年罪
    犯減刑條例第二條第一項第三款、第七條之規定，減其宣告
    刑二分之一，爰減為有期徒刑三月又十五日，以資懲儆。其
    認事用法洵無違誤，量刑亦適當。檢察官循告訴人請求，以
    其損失重大，被告不願和解，原判決過輕為由，提起上訴求
    為撤銷改判。然告訴人受有手機被鎖定，帳戶被凍結之不便
    ，已據其提起附帶民事訴訟請求，當可自民事訴訟獲得賠償
    。且本件於刑事偵查伊始，即已明瞭被告係誣告等情，只因
    囿於和解之未能達成，致拖延時日，在一切已明之情況下，
    告訴人之信用所受損害當可控管在一定程度下，是本件檢察
    官上訴尚非可取，為無理由，應予駁回。
據上論斷，應依刑事訴訟法第三百六十八條，判決如主文。
本案經檢察官劉欽銘到庭執行職務。
中    華    民    國    97    年    3     月    27    日
                  刑事第一庭    審判長法  官  黃崑宗
                                      法  官  蔡長林
                                      法  官  夏金郎
以上正本證明與原本無異。
如不服本判決，應於收受本判決後十日內向本院提出上訴書狀。
其未敘述上訴理由者並得於提起上訴後十日內向本院補提理由書
狀（均須按他造當事人之人數附繕本）「切勿逕送上級法院」。
                                      書記官  劉岳文
中    華    民    國    97    年    3     月    27    日
附錄本件論罪科刑法條全文：
中華民國刑法第169條（誣告罪）
意圖他人受刑事或懲戒處分，向該管公務員誣告者，處7年以下
有期徒刑。
意圖他人受刑事或懲戒處分，而偽造、變造證據，或使用偽造、
變造之證據者，亦同。


司法院資訊處製作；財團法人民間司法改革基金會備份。
